---
title: "PROYECTO_MOD7_FORECASTING"
author: "JUAN JOSE LEON"
date: "2023-12-08"
output: github_document
---

# SECCIÓN A:

# A.1) Cargando la base de datos y revisando su composición por medio de método gráfico

Se trabaja con el indicador de inflación colombiana, desde el mes de octubre del año 2015 hasta el mes de octubre de 2023.

Para fines del ejercicio, por tener la serie una escala reducida se trabaja en valores absolutos sin transformación logarítmica.

```{r librerias, echo=TRUE, message=FALSE, warning=FALSE,comment="",fig.width=8,fig.height=6,fig.align='center'}

# Cargando las librerías

library(openxlsx)
library(forecast)
library(urca)

# Cargando la base de datos

data <- read.xlsx("C:\\Users\\ASUS_PC\\Documents\\CURSOS RSTUDIO\\PROGRAMA EXPERTO EN CIENCIA DE DATOS\\ENTREGABLES Y TRABAJOS\\MODULO 7\\INFLACION_COLOMBIA.xlsx", sheet = "Datos")

str(data)

# Utilizando la columna de inflación y convirtiendola en serie de tiempo

inflacion <- data[,2]
  
tsinflacion <- ts(as.vector(as.matrix(inflacion)), start = c(2015,10), frequency = 12)

# Revisando la serie por método gráfico

ts.plot(tsinflacion)

plot(stl(tsinflacion, s.window = "period"))

monthplot(tsinflacion)

# Se observa que la serie parece no tener un comportamiento estacional marcado, pero en cuanto a tendencia se observa una dinámica importante desde el año 2021 al alza 

```


# A.2) Realizando contrastes de raiz unitaria

```{r raizunitaria, echo=TRUE, message=FALSE, warning=FALSE,comment="",fig.width=8,fig.height=6,fig.align='center'}

# 1) AUGMENTED DICKEY FULLER UNIT ROOT TEST

# H0 = Raiz Unitaria = No es estacionaria
# H1 = No raiz Unitaria = Es estacionaria

adftest <- ur.df(tsinflacion, type = c("trend"), selectlags = c("BIC"))

summary(adftest)

# Se observa un valor calculado de -1.6229 el cual no supera los valores críticos, por lo cua lse acepta la hipótesis nula y se determina que la serie NO es estacionaria



# 2) CONTRASTE PHILLIPS AND PERRON

# H0 = Raiz Unitaria = No es estacionaria
# H1 = No raiz Unitaria = Es estacionaria

testpp <- ur.pp(tsinflacion, type = c("Z-tau"), model = c("trend"), lags = c("short"))

summary(testpp)

# El valor calculado con este contraste es de -1.0393 y al no exceder los valores críticos se acepta la hipótesis nula y por ende se concluye que la serie NO es estacionaria


# 3) CONTRASTE KPSS, Kwiatkowski et al. Unit Root Test

# H0 = No raiz unitaria = Es estacionaria
# H1 = Raiz Unitaria = No es estacionaria

kpsstest <- ur.kpss(tsinflacion, type = c("tau"), lags = c("short"))

summary(kpsstest)

# Se obtuvo un valor calculado de 0.5246 que excede a los valores críticos, por lo tanto se rechaza Ho y se concluye que la serie NO es estacionaria


# 4) CONTRASTE ERS = Elliott, Rothenberg and Stock

# H0 = Raiz Unitaria = No es estacionaria
# H1 = No raiz Unitaria = Es estacionaria

testers <- ur.ers(tsinflacion, type = c("DF-GLS"), model = c("trend"), lag.max = 4)

summary(testers)

# El valor calculado fue de -1.9114, valor que no excede a los valores críticos y se concluye que la serie NO es estacionaria


# 5) CONTRASTE Zivot and Andrews

# H0 = Raiz unitaria = No estacionaria
# H1 = No raiz unitaria = Es estacionaria

zatest <- ur.za(tsinflacion, model = c("both"))

summary(zatest)

# El valor calculado es de -2.9884 el cual no supera a los valores críticos y por ende se determina que la serie NO es estacionaria


```

Se concluye de manera general que la serie NO es estacionaria, y por ende se deberán aplicar diferencias sobre la misma para volverla estacionaria.


# A.2.1) Determinando el número de diferencias para la serie

En este punto se determinará si es necesario aplicar diferencias ordinarias y estacionales sobre la serie.

```{r integraciondiferenciacion, echo=TRUE, message=FALSE, warning=FALSE,comment="",fig.width=8,fig.height=6,fig.align='center'}

# Probando si requiere diferenciación de tipo estacional

nsdiffs(tsinflacion, test = c("ocsb"))
nsdiffs(tsinflacion, test = c("ch"))

# Bajo los dos contrastes se determina que la serie no requiere transformaciones para el factor estacional.


# Probando si requiere diferenciación ordinaria

ndiffs(tsinflacion, test = c("kpss"))
ndiffs(tsinflacion, test = c("pp"))

# Se determina que la serie requiere una diferenciación de tipo ordinaria para la construcción del modelo


```



# SECCIÓN B: 

# B.1) Revisión de las funciones FAC y FAP

```{r facfap, echo=TRUE, message=FALSE, warning=FALSE,comment="",fig.width=8,fig.height=6,fig.align='center'}

par(mfrow = c(1,2))
Acf(diff(tsinflacion,1))
Pacf(diff(tsinflacion,1))

# Con la función FAP se puede concluir que los siguientes rezagos pueden ser significativos en el modelo: SAR12, AR1

# Con la función FAC se determinan los siguientes posibles rezagos para la modelación: SMA12, SMA24, MA1, entre otros.


```


# B.2) Construcción y Evaluación del modelo

```{r modelacion, echo=TRUE, message=FALSE, warning=FALSE,comment="",fig.width=8,fig.height=6,fig.align='center'}


# ---- ESTIMANDO EL MODELO ----

# Luego de pruebas realizadas se determinó que el posible mejor modelo es el siguiente; 

# MODELO SARIMA(1,1,0)(0,0,1)

modelo <- Arima(tsinflacion, order = c(1,1,0), seasonal = list(order = c(0,0,1)))

summary(modelo)


# Las pruebas de significancia individual de los coeficientes presentó los siguientes resultados

coeficientes <- as.matrix(abs(subset(modelo$coef, abs(modelo$coef)>0)))

secoeficientes <- as.matrix(diag(abs(modelo$var.coef)^(1/2)))

coeficientes / secoeficientes


# ---- EVALUANDO EL MODELO ----

# Probando la estabilidad en los componentes AR del modelo:

0.764

# Por lo tanto, el modelo no es explosivo


# REVISANDO EL ACCURACY

accuracy(modelo)

# Se observa un MAPE de 4.50%% y un MAE de 0.1869


# EVALUANDO LOS RESIDUOS DEL MODELO 

plot(modelo$residuals)

# Haciendo contraste formal de residuos

Box.test(modelo$residuals, type = c("Ljung-Box"))

# H0 = Residuos independientes = ruido blanco
# H1 = Residuos no independientes = No son ruido blanco

# El valor p es 0.2214 y por ser mayor que 0.05 se acepta la hipotesis nula y se concluye que los residuos son Ruido Blanco = INDEPENDIENTES


# Validando el correlograma de los residuos; en este caso no se usan diferencias y quedan así

par(mfrow = c(1,2))
Acf(modelo$residuals)
Pacf(modelo$residuals)

# Se observa que no hay más de un rezago que supera los intervalos de confianza


# GRÁFICO DE RAIZ UNITARIA EN R

plot(modelo)

# CONCLUSIÓN: El modelo presetna independencia en los residuos y son ruido blanco


```


# B.3) Realizando pronóstico de 4 periodos

```{r pronostico, echo=TRUE, message=FALSE, warning=FALSE,comment="",fig.width=8,fig.height=6,fig.align='center'}

pronostico <- forecast(modelo, h = 4, level = c(95))

# Graficando los pronósticos

plot(pronostico)


# Comparando los datos originales, los ajustados y añadiendo las 4 proyecciones

cols <- c("black", "blue", "red")
ts.plot(tsinflacion, pronostico$fitted, pronostico$mean, col = cols, main = "Proyección de Inflación Colombiana")
legend("topleft", c("original", "ajustado", "pronosticado"), cex = 1.2, fill = cols)
```


# B.3) Estimando un modelo con la función auto.arima y haciendo pronóstico de 4 periodos

```{r autoArima, echo=TRUE, message=FALSE, warning=FALSE,comment="",fig.width=8,fig.height=6,fig.align='center'}

autoarima <- auto.arima(tsinflacion)

summary(autoarima)

# El mejor modelo originado automáticamente fue un SARIMA(1,1,1)(2,0,1)
# En este caso se obtuvo un MAPE de 4.5517 y un MAE de 0.1863 los cuales presentan un menor desempeño respecto el modelo inicial
# En contraste, los criterios AIC y BIC mejoran con el modelo autoarima, aunque hay que considerar que presenta coeficientes individuales no significativos el modelo automático.


# ---- REALIZANDO PRONÓSTICO DE 4 PERIODOS ----

pronosticoautoarima <- forecast(autoarima, h = 4, level = c(95))

plot(pronosticoautoarima)

# Comparando los datos originales, los ajustados y añadiendo las 4 proyecciones

cols <- c("black", "blue", "red")
ts.plot(tsinflacion, pronosticoautoarima$fitted, pronosticoautoarima$mean, col = cols, main = "Proyección de Inflación Colombiana - Autoarima")
legend("topleft", c("original", "ajustado", "pronosticado"), cex = 1.2, fill = cols)

```

# COMENTARIOS FINALES DE LAS PROYECCIONES

Los modelos construidos y las proyecciones presenta un buen desempeño a la luz del contexto económico colombiano, el cual ha estado marcado por alzas de tasas de interés que buscan reducir la tasa de inflación.

Es así como el modelo inicial apunta a una inflación para finales de 2023 de 9,25 y el autoarima de 9,28 los cuales contrastan favorablemente con las proyecciones del ministerio de hacienda colombiano que apunta a cerrar el año con una inflación de 9,23%.
