---
title: "ENTREGABLE_MODULO3"
author: "JUAN JOSE LEON"
date: "2023-11-17"
output: github_document
---



```{r librerias, echo=TRUE, message=FALSE, warning=FALSE,comment="",fig.width=12,fig.height=8,fig.align='center'}

library(forecast)
library(dplyr)
library(openxlsx)

```

# SECCION A: MODELO DE TASA DE CRECIMIENTO PARA LA OFERTA MONETARIA Y LAS EXPORTACIONES

MODELO 1: TASA DE CRECIMIENTO DE LA MASA MONETARIA (M1)

Se estima el siguiente modelo: 

ln(M1) = B0 + B1*TREND + u

```{r modeloseccionA, echo=TRUE, message=FALSE, warning=FALSE,comment="",fig.width=6,fig.height=4,fig.align='center'}

# Abriendo la base de datos

baseA <- read.xlsx("C:\\Users\\ASUS_PC\\Documents\\CURSOS RSTUDIO\\PROGRAMA EXPERTO EN CIENCIA DE DATOS\\ENTREGABLES Y TRABAJOS\\MODULO 3\\M1_EXPORTACIONES.xlsx", sheet = "BASE", detectDates = T)


# Generando los ln de cada variable:

baseA <- baseA %>% 
  mutate(lnM1 = log(M1),
         lnEXPORTACIONES = log(EXPORTACIONES))

# Transformando la base en una serie de tiempo (TRIMESTRAL)

tsbaseA <- ts(baseA, start = c(2005,1), frequency = 4)

#  Graficando la serie de tiempo M1

plot(tsbaseA[,"M1"])

# Estimando el modelo

tasaM1 <- tslm(lnM1 ~ trend, data = tsbaseA)
summary(tasaM1)

# Estimando la tasa de crecimiento relativa compuesta:

(exp(2.567e-02)-1)*100

```

Se puede concluir, que en promedio por trimestre, la Masa monetaria (M1) se incrementa a razón de 2.60%



MODELO 2: TASA DE CRECIMIENTO DE LAS EXPORTACIONES

Se estima el siguiente modelo: 

ln(EXPORTACIONES) = B0 + B1*TREND + u


```{r modeloseccionA2, echo=TRUE, message=FALSE, warning=FALSE,comment="",fig.width=6,fig.height=4,fig.align='center'}

#  Graficando la serie de tiempo EXPORTACIONES

plot(tsbaseA[,"EXPORTACIONES"])

# Estimando el modelo

tasaEXPORTACIONES <- tslm(lnEXPORTACIONES ~ trend, data = tsbaseA)
summary(tasaEXPORTACIONES)

# Estimando la tasa de crecimiento relativa compuesta:

(exp(0.0183725)-1)*100

```
Se puede concluir, que para la variable EXPORTACIONES hay una tasa de crecimiento promedio trimestral de 1.85%


# SECCION B: MODELO DE REGRESIÓN MÚLTIPLE

Para esta sección, se usa un modelo en el cual se usan las variables del Consumo, en función del ingreso disponible, la riqueza y los rendimientos anuales de los bonos de EEUU, el modelo es de tipo:

consumo = B0 + B1(INGRESO) + B2(RIQUEZA) + B3(RENDBONOS) + u

```{r modeloseccionB, echo=TRUE, message=FALSE, warning=FALSE,comment="",fig.width=6,fig.height=4,fig.align='center'}

# Importando la base de datos

baseB <- read.xlsx("C:\\Users\\ASUS_PC\\Documents\\CURSOS RSTUDIO\\PROGRAMA EXPERTO EN CIENCIA DE DATOS\\ENTREGABLES Y TRABAJOS\\MODULO 3\\GASTO DE CONSUMO REAL.xlsx", sheet = "BASE",detectDates = T)

# Estimando el modelo de regresión multiple

regmultiple <- lm(CONSUMO ~ INGRESO + RIQUEZA + RENDBONOS, data = baseB)
summary(regmultiple)


```

INTERPRETACIÓN DE LOS COEFICIENTES ESTIMADOS:

Al realizar la estimación se encontraron los siguientes hallazgos para cada variable;

1) INGRESO; Presenta una relación directa con la evolución del consumo, ya que por cada unidad de aumento en el ingreso, el consumo
   incrementa en 0.75 unidades. Este coeficiente es estadísticamente significativo a un nivel de confianza del 99%.
   
2) RIQUEZA; Presenta una significancia estadística con un nivel de confianza del 99%. Demuestra una relació directa con la variable
   explicada, ya que por cada aumento de una unidad en la riqueza el consumo incrementa en 0.034 unidades.
   
3) RENDBONOS; Si bien demuestra una relación inversa, ya que mientras el rendimiento anual de los bonos aumenta en una unidad (100 p.b) 
   el consumo decrece en 2.99 unidades. Se observa que esta variable no es estadísticamente significativa.
   
SIGNIFICANCIA GLOBAL DEL MODELO

Se observa un estadístico F de 1.358e+04 y un p-value de 2.2e-16, concluyendo que de manera global el modelo es estadísticamente significativo a un nivel de confianza del 95%.

Así mismo, el coeficiente de determinación ajustado (R^2 ajustado) es del 99.87%.

Para corroborar estos valores, se procede a realizar a continuación los contrastes de los supuestos de MCO.


# PRUEBAS DE AUTOCORRELACIÓN

Probando los contrastes de autocorrelación:

```{r autocorrelacion, echo=TRUE, message=FALSE, warning=FALSE,comment="",fig.width=6,fig.height=4,fig.align='center'}

library(dynlm)
library(nlme)
library(forecast)
library(sandwich)
library(car)
library(ggplot2)
library(lmtest)

# Ho = No hay autocorrelación
# H1 = Si hay autocorrelación

# 1) DURBIN WATSON

dwtest(regmultiple)


# 2) CONTRASTE BG (Breusch-Godfrey)

# Probandolo con orden 1

bgtest(regmultiple, order = 1)



```
1) DURBIN WATSON: P-value de 0.2552, por lo cual se acepta la hipótesis nula de que el modelo NO tiene problemas de
   autocorrelación.El DW calculado fue de 1.9255 y se podría indicar tiende a 2 por ende no hay autocorrelación.
2) BG de orden 1: P - value de 0.914; se acepta la hipotesis nula, concluyendo que NO hay autocorrelación de orden 1.
   

# PRUEBAS DE HETEROCEDASTICIDAD

Probando los problemas de hetorocedasticidad:

```{r heterocedasticidad, echo=TRUE, message=FALSE, warning=FALSE,comment="",fig.width=6,fig.height=4,fig.align='center'}

# H0 = Homocedasticidad
# H1 = Heterocedasticidad

# 1) CONTRASTE BREUSH PAGAN (BP)

bptest(regmultiple, data = reg)

# 2) NON CONSTANT ERROR VARIANCE

ncvTest(regmultiple)

# 3) METODO GLEJSER

glejser1 <- lm(abs(regmultiple$residuals) ~ INGRESO, data = baseB)
summary(glejser1)

glejser2 <- lm(abs(regmultiple$residuals) ~ RIQUEZA, data = baseB)
summary(glejser2)

glejser3 <- lm(abs(regmultiple$residuals) ~ RENDBONOS, data = baseB)
summary(glejser3)
```

1) CONTRASTE BREUSH - PAGAN: Se obtiene un p-value de 0.1237, por lo cual no se rechaza la hipótesis nula y se concluye que no hay problemas de heterocedasticidad.
   
2) CONTRASTE NCEV: Se presentó un p-value de 8.5194e-08, por lo cual se rechaza la hipótesis nula y se acepta que el modelo si tiene problemas de heterocedasticidad.

Probando si hay heterocedasticidad en función de cada una de las variables explicativas con el método Glejser se obtuvieron los siguientes resultados:

INGRESO: Coeficiente 0.01184 y p-value de 0.000282
RIQUEZA: Coeficiente 0.0021573 y p-value de 0.00036
RENDBONOS: Coeficiente 5.291 y p-value de 0.00701

Por ende, la de mayor significancia fue la variable INGRESO, siendo la posible causa del problema de heterocedasticidad. 


# PRUEBAS DE MULTICOLINEALIDAD

Se procede a realizar las pruebas de multicolinealidad: 

```{r multicolinealidad, echo=TRUE, message=FALSE, warning=FALSE,comment="",fig.width=6,fig.height=4,fig.align='center'}

library(GGally)

# 1) MATRIZ DE CORRELACIONES

ggpairs(baseB[3:5])

# 2) FACTOR DE INFLACIÓN DE LA VARIANZA

# Si es mayor que 10 existe un problema severo de multicolinealidad

vif(regmultiple)

```

1) Matriz de Correlaciones; se observa que las variables INGRESO y RIQUEZA están altamente correlacionadas, con un coeficiente de 0.971
2) VIF: Las variables Ingreso y Riqueza tienen valores de 18.85 y de 17.86 presentando problemas serios de multicolinealidad


# ATENUANDO LOS PROBLEMAS DEL MODELO (HETEROCEDASTICIDAD Y MULTICOLINEALIDAD)

Se procede a realizar la siguiente estimación:

1) Se crea una nueva variable llamada RIQUEZAINGRESO que se calculó como el logaritmo natural del ratio RIQUEZA/INGRESO
2) Se estima la regresión: ln(CONSUMO) = ln(INGRESO) + ln(RIQUEZA/INGRESO) + u
2) Con esa modificación se solucionan los problemas de Heterocedasticidad y de Multicolinealidad pero se genera un nuevo problema que es la autocorrelación. Para atenuar este caso lo mejor es realizar la estimación por medio de errores estandar libres de autocorrelación.

Los resultados finales indican que el modelo en su conjunto es significativo con un p-value de 2.2e-16 y un R^2 ajustado de 0.99% y así mismo, se mantiene la significancia estadística e cada uno de los coeficientes por medio del método de errores estandar libres de autocorrelación. 


```{r modcorregido, echo=TRUE, message=FALSE, warning=FALSE,comment="",fig.width=6,fig.height=4,fig.align='center'}

# Estimando el modelo en logaritmos

baseB <- baseB %>% 
  mutate(RIQUEZAINGRESO = log(RIQUEZA/INGRESO))

regln <- lm(log(CONSUMO) ~ log(INGRESO) + RIQUEZAINGRESO, data = baseB)
summary(regln)


# AUTOCORRELACION

# 1) DURBIN WATSON

dwtest(regln)

# 2) CONTRASTE BG (Breusch-Godfrey)

bgtest(regln, order = 1)


# SOLUCIONANDO AUTOCORRELACIÓN POR MEDIO DE ERRORES ESTANDAR LIBRES DE AUTOCORRELACIÓN

coeftest(regln, vcov = NeweyWest(regln))


# HETEROCEDASTICIDAD 

# 1) CONTRASTE BREUSH PAGAN (BP)

bptest(regln, data = reg)

# 2) NON CONSTANT ERROR VARIANCE

ncvTest(regln)

# Conclusión; no hay heterocedasticidad


# MULTICOLINEALIDAD

# 1) FACTOR DE INFLACIÓN DE LA VARIANZA

# Si es mayor que 10 existe un problema severo de multicolinealidad

vif(regln)

```


# APLICANDO CONTRASTES DE ESTABILIDAD SOBRE EL MODELO FINAL

Se aplican los siguientes contrastes de estabilidad: 

```{r estabilidad, echo=TRUE, message=FALSE, warning=FALSE,comment="",fig.width=6,fig.height=4,fig.align='center'}

library(strucchange)

# CUSUM

medcusum <- efp(regln, data = baseB, type = "OLS-CUSUM")
plot(medcusum)

# MOSUM

medmosum <- efp(regln, data = baseB, type = "OLS-MOSUM")
plot(medmosum)

# PRUEBA FORMAL DE CUSUM TEST

# H0: no cambio estructural
# H1: Si hay cambio estructural

sctest(regln, type = "OLS-CUSUM", data = baseB)

# En este caso el p-value es de 0.002321 y por ende se rechaza la hipotesis nula y se acepta la alternativa, concluyendo
# que SI HAY CAMBIO ESTRUCTURAL

```
1) Con las gráficas CUSUM y MOSUM se observa que existe estabilidad en los coeficientes estimados
2) Con la prueba formal CUSUM test se encuentra un p-value de 0.3386 por lo cual se puede concluir que no existe cambio estrucural en el modelo.



